臺灣臺北地方法院民事判決　　　　　　　96年度再易字第15號
再審原告　　彰化商業銀行股份有限公司東台北分行
法定代理人　乙○○
再審被告　　中大工程顧問有限公司
法定代理人　甲○○
上列當事人間請求再審之訴事件，再審原告對於中華民國96年2
月15日本院95年度簡上字第529 號確定判決提起再審之訴，本院
判決如下：
    主  文
再審之訴駁回。
再審訴訟費用由再審原告負擔。
    事實及理由
一、按再審之訴，應於30日之不變期間內提起；前項期間，自判
    決確定時起算，判決於送達前確定者，自送達時起算，民事
    訴訟法第500條第1項、第2項定有明文。而當事人以民事訴
    訟法第496條第1項第1款再審事由聲請再審者，應認當事人
    自收受裁判正本之送達時，對於裁判之理由，有無適用法規
    顯有錯誤之情形，即可知悉，故計算是否逾30日之不變期間
    ，應自收受裁判正本時起算，至於當事人本人對於法規之瞭
    解程度如何，當不能影響同法第500條第1項、第2項關於30
    日不變期間之起算（最高法院70年臺再字第212號、71年臺
    再字第210 號判例意旨參照）。本件再審原告主張本院95年
    度簡上字第529 號確定判決有民事訴訟法第496 條第1 項第
    1 款之再審事由，而原確定判決已於民國96年3 月2 日送達
    於再審原告，再審原告於96年3 月23日提起本件再審之訴，
    並未逾越法定期間，核與前揭規定相符，應予准許，合先敘
    明。
二、再審原告主張：按民法第188 條第1 項之「執行職務」，其
    判斷標準依學說及最高法院實務見解，均認為應以行為之外
    觀斷之，凡受僱人之行為外觀具有執行職務之形式，在客觀
    上足以認定其為執行職務之行為者，就令其為濫用職務行為
    、怠於執行職務行為，或利用職務上之機會及與執行職務之
    時間或處所有密切關係之行為，亦應涵攝在內，最高法院42
    年台上字第1224號判例、90年度台上字第1235號、91年度台
    上字第1025號、94年度台上字第2243號判決意旨參照，另臺
    灣臺中地方法院89年度重訴字第776 號判決、臺灣高等法院
    臺中分院90年度重上字第9 號判決及最高法院91年度台上字
    第1099號裁定亦均認為公司會計偽造公司印文至銀行提領公
    司存款，侵害銀行權利，該公司會計行為符合民法第188 條
    之執行職務行為，惟原確定判決卻將民法第188 條之執行職
    務構成要件侷限於與僱用人公司之設立目的或所提供服務之
    內容相干之範圍內，並據此認定訴外人即再審被告公司之會
    計柳佳伶持再審被告公司之存摺及蓋妥印鑑章之取款憑條至
    再審原告銀行辦理相關取款業務，非屬執行其會計職務之行
    為，而駁回再審原告依民法第188 條主張再審被告應與柳佳
    伶負連帶賠償責任之抵銷抗辯，命再審原告應給付再審被告
    新台幣（下同）40萬元，及自民國94年11月11日起至清償日
    止，按年息5 ％計算之利息，原確定判決實構成民事訴訟法
    第496 條第1 項第1 款適用法規顯有錯誤之違法，為此乃提
    起本件再審之訴，並聲明：1.原確定判決廢棄，2.再審被告
    之上訴駁回。
三、本件未經言詞辯論，故無再審被告之聲明及陳述。
四、按民事訴訟法第496 條第1 項第1 款所謂適用法規顯有錯誤
    者乃係指確定判決所適用之法規顯然不合於法律規定，或與
    司法院現尚有效解釋及大法官會議之解釋，或與最高法院尚
    有效之判例顯然違反者而言；又所謂適用法規顯有錯誤，係
    指確定判決就事實審法院所確定之事實適用法規顯有錯誤而
    言，至事實審法院認定事實錯誤，調查證據欠周或判決不備
    理由，雖得於判決確定前據為提起上訴之理由，究與適用法
    規顯有錯誤有別，當事人不得據以提起再審之訴（最高法院
    63年台上字第880 號判例意旨參照）。而依據當事人主張之
    事實而適用法律，係法院之職權，非屬辯論主義之範疇，法
    院自不受當事人有關法律主張之拘束。經查，原確定判決已
    就民法第188 條第1 項規範意旨、該條所規範「執行職務」
    之判斷標準等節為闡釋，認為民法第188 條第1 項所謂受僱
    人「執行職務」，係依客觀事實決定，行為外觀苟具有執行
    職務之形式，即係因執行職務所為之行為，不問僱用人或受
    僱人之意思如何，並以訴外人柳佳伶至金融機構往來交涉之
    行為外觀，與一般人至政府機關、臺灣自來水股份有限公司
    、臺灣電力股份有限公司等事業單位洽辦業務一般，乃社會
    生活常態進行之事務為由，認為訴外人柳佳伶行使偽造取款
    條向再審原告詐領款項之行為，客觀上難認為係為再審被告
    執行職務，而認定再審原告依民法第188 條第1 項規定，主
    張對再審被告有40萬元之侵權行為損害賠償債權，進而為抵
    銷抗辯云云，為無可採，乃係斟酌全辯論意旨，就調查證據
    所得心證而為事實之認定，縱與再審原告所指其他法院判決
    認定結果不相符，亦與民事訴訟第496 條第1 項第1 款所謂
    適用法規顯有錯誤者，尚有不符。至原確定判決雖曾表示「
    訴外人柳佳伶此項與金融機構之往來交涉..... 乃現代社會
    生活中所有公司、商號，不論其所從事之事業為何，均必須
    常態進行之事務，可謂與上訴人公司之設立目的或所提供服
    務之內容毫不相干」等語，然綜觀原確定判決意旨，此段陳
    述內容乃原確定判決用以闡釋其以行為人之行為「外觀」為
    對象，如何依據社會上一般人之感受「客觀」判斷其行為究
    是否合於民法第188 條第1 項所謂「執行職務」之規定之判
    斷過程，亦難認為原確定判決即有違反法規規定或最高法院
    判例意旨，不合法限縮民法第188 條規定適用範圍，而有適
    用法規顯有錯誤之情形。綜此，原確定判決既無民事訴訟法
    第496 條第1 項第1 款適用法規顯有錯誤之再審事由，再審
    原告主張原確定判決適用法規顯有錯誤云云，即無理由，而
    不可採。
五、綜上，再審原告主張原確定判決有民事訴訟法第496 條第1
    項第1 款之再審事由，委無可取，其執上開理由提起本件再
    審之訴，顯無理由，爰依同法第502 條第2 項之規定，不經
    言詞辯論，逕以判決駁回。
六、據上論結，本件再審之訴為顯無理由，爰依民事訴訟法第
    502 條第2 項、第78條，判決如主文。
中　　華　　民　　國　　96　　年　　8 　　月　　22　　日
                         臺灣臺北地方法院民事第三庭
                               審判長法　官　吳光釗
                                     法　官　林振芳
                  　　　　　　　　　 法　官　管靜怡
以上正本係照原本。
本判決不得上訴。
中　　華　　民　　國　　96　　年　　8 　　月　　22　　日
                                     書記官　趙郁涵
